臺灣桃園地方法院刑事判決           100年度審易字第2329號
公  訴  人  臺灣桃園地方法院檢察署檢察官
被      告  林彥儀
上列被告因詐欺案件，經檢察官提起公訴（100年度偵字第14779
號），被告就被訴事實為有罪之陳述，經本院合議庭裁定依簡式
審判程序審理，判決如下：
    主      文
林彥儀幫助意圖為自己不法之所有，以詐術使人將本人之物交付
，處拘役伍拾日，如易科罰金，以新臺幣壹仟元折算壹日。緩刑
年，緩刑期間付保護管束，並應於判決確定之日起貳年內，支
付公庫新臺幣萬元。
    事實及理由
一、本件被告所犯係死刑、無期徒刑或最輕本刑為3 年以上有期
    徒刑以外之罪，其於準備程序中就被訴事實為有罪之陳述，
    經本院告知簡式審判程序之旨，並聽取公訴人、被告之意見
    後，爰依刑事訴訟法第273 條之1 第1 項規定合議裁定由受
    命法官獨任進行簡式審判程序。
二、犯罪事實：
    林彥儀明知詐騙集團或不法份子為掩飾不法行徑，避免執法
    人員之追究及處罰，經常利用他人之金融機構帳戶資料隱匿
    犯罪所得，因此，依一般社會生活之通常經驗，可預見將自
    己之銀行帳戶存摺、金融卡及密碼提供他人使用，將幫助他
    人實施詐欺，竟仍基於縱他人以其金融帳戶實施詐欺亦不違
    其本意之幫助犯意，於民國100 年3 月22日某時，在桃園縣
    楊梅市某處7-11便利商店，將其所有之華南商業銀行楊梅分
    行（下稱華南銀行）帳號000-000000000000號帳戶之存摺、
    金融卡及密碼，以黑貓宅急便郵寄至新北市○○區○○路3
    段75號1 樓，交予真實姓名年籍不詳自稱「張忠偉」之人（
    收件人姓名應張忠偉要求填寫為陳欣怡），以供其所屬之詐
    騙集團使用。嗣該詐騙集團竟意圖為自己不法之所有，而為
    下列犯行：(一)於100 年3 月24日下午5 時許，以電話聯絡許
    美玲，佯稱許美玲先前網路購物支付款方式誤設為分期付款
    ，需依指示至提款機前操作更正，致許美玲陷於錯誤，旋於
    同日下午5 時32分及5 時45分許，依該詐欺集團成員指示，
    分別匯款新臺幣（下同）2 萬9,983 元、2 萬9,983 元至上
    開華南銀行帳戶；(二)又於100 年3 月24日下午5 時16分許，
    以上開相同方式，致廖鍾毓陷於錯誤，即於同日下午6 時 5
    分許，亦匯款2 萬9,989 元至上揭華南銀行帳戶。
三、證據名稱：
  (一)被告林彥儀於本院準備程序中及審理時所為之自白。
  (二)告訴人即被害人許美玲、廖鍾毓於警詢中所為之指述。
  (三)黑貓宅急便顧客收執聯1 紙、被告與真實姓名年籍不詳自稱
    「張忠偉」之人於100 年3 月18日至3 月25日即時通交談紀
    錄、華南商業銀行楊梅分行（100 ）華梅存字第號函暨林彥
    儀於分行之基本資料及自100 年1 月1 日至4 月15日止交易
    明細表、臺東縣警察局臺東分局永樂派出所受理刑事案件報
    案三聯單、受理各類案件紀錄表、受理詐騙帳戶通報警示簡
    便格式表、內政部警政署反詐騙案件紀錄表、臺北市政府警
    察局內湖分局大湖派出所受理刑事案件報案三聯單、受理各
    類案件紀錄表、受理詐騙帳戶通報警示簡便格式表、內政部
    警政署反詐騙諮詢專線紀錄表各1 份、遠東國際商業銀行自
    動櫃員機交易明細表1 紙及郵政自動櫃員機交易明細表共 2
    紙。
四、按幫助犯之成立，主觀上行為人須有幫助故意，客觀上須有
    幫助行為，意即需對於犯罪與正犯有共同之認識，而以幫助
    之意思，對於正犯資以助力，而未參與實施犯罪之行為者而
    言（參照最高法院75年度臺上字第1509號、88年度臺上字第
    1270號判決意旨）。又被告其所有上開華南銀行帳戶存摺、
    金融卡及密碼等物交予某真實姓名年籍不詳之人，再由其所
    屬詐欺集團成員持以詐騙被害人財物，其顯係基於幫助他人
    詐欺財物之犯意，且所為提供銀行提款卡及密碼等物予他人
    之行為，亦屬刑法詐欺罪構成要件以外之行為，其既以幫助
    他人犯罪之意思而參與犯罪構成要件以外之行為，是核其所
    為係犯刑法第30條第1 項前段、第339 條第1 項之幫助詐欺
    取財罪。又被告以1 次交付華南商業銀行楊梅分行帳號000-
    000000000000號帳戶之存摺、金融卡及密碼供詐騙集團使用
    之行為，致使許美玲、廖鍾毓等人受有財產損害，雖受害之
    人共2 人，惟因被告僅有一幫助行為，係一行為侵害數個相
    同法益，為同種想像競合犯，依刑法第55條規定，從一幫助
    詐欺取財罪處斷即足。又被告幫助他人犯罪，依刑法第30條
    第2 項之規定，按正犯之刑減輕之。爰審酌被告任意提供個
    人帳戶予他人詐欺使用，造成犯罪偵查困難，幕後犯罪人得
    以逍遙法外，致使此類犯罪手法層出不窮，嚴重危害交易秩
    序與社會治安，被害人遭詐騙之情節及金額，兼衡被告之品
    行、智識程度及犯後態度等一切情狀，量處如主文所示之刑
    ，並諭知易科罰金之折算標準。末查被告未曾受有期徒刑以
    上刑之宣告，有臺灣高等法院被告前案紀錄表1 份在卷可稽
    ，念其因一時短於思慮，致罹刑章，信被告經此偵、審程序
    後，當知所警惕而無再犯之虞，且被告有意賠償被害人之損
    失，因被害人未到，致未能達成和解之情，有100 年11月15
    日準備程序筆錄1 紙在卷可稽，故本院認對被告所宣告之刑
    以暫不執行為適當，爰依刑法第74條第1 項第1 款併予宣告
    緩刑3 年，又依刑法第74條第2 項第4 款規定，於判決確定
    之日起2 年內，支付公庫新臺幣3 萬元，以啟自新。
五、依刑事訴訟法第2 73條之1 第1 項、第299 條第1 項前段、
    第310 條之2 、第454 條第1 項，刑法第30條第1 項前段、
    第2 項、第339 條第1 項、第55條、第41條第1 項前段、第
    74條第1 項第1 款、第2 項第4 款，刑法施行法第1 條之 1
    第1 項、第2 項前段，判決如主文。
本案經檢察官高文政到庭執行職務。
中    華    民    國   100    年    12    月    23    日
                  刑事庭    法  官  黃翊哲
以上正本證明與原本無異。
如不服本判決，得自收受送達之翌日起10日內向本院提出上訴狀
（應附繕本），其未敘述上訴理由者，應於上訴期間屆滿後20日
內補提理由書狀於本院，上訴於臺灣高等法院。
                            書記官  林宜亭
中    華    民    國   100    年    12    月    23    日
附錄本案論罪科刑依據之法條：
中華民國刑法第339條（普通詐欺罪）
意圖為自己或第三人不法之所有，以詐術使人將本人或第三人之
物交付者，處5 年以下有期徒刑、拘役或科或併科1 千元以下罰
金。
以前項方法得財產上不法之利益或使第三人得之者，亦同。
前二項之未遂犯罰之。